【裁判字號】    94,訴,3937
【裁判日期】    950307
【裁判案由】    傷害致死
【裁判全文】
臺灣臺中地方法院刑事判決              94年度訴字第3937號
公  訴  人  臺灣臺中地方法院檢察署檢察官
被      告  丁○○
指定辯護人  本院公設辯護人  己○○
上列被告因傷害致死案件，經檢察官提起公訴（94年度偵字第
13487號），本院判決如下：
    主    文
丁○○傷害人之身體，因而致人於死，處有期徒刑拾年。扣案之
鋼質彈簧刀壹支，沒收。
    犯罪事實
一、 丁○○於民國九十四年八月二十四日八時前之某時，在位
     在臺中市○○路六二二號即李碧伶所經營之檳榔攤內，發
     現與其兄丙○○具有債務糾紛之朱振華正於其內飲酒，遂
     返回其位於臺中市○○路一○○巷十九弄二號住處通知丙
     ○○，並自行攜帶其所有之鋼質彈簧刀一支（經鑑定結果
     ，非屬槍砲彈藥刀械管制條例規定之「刀械」，下稱前開
     彈簧刀），陪同丙○○至上開檳榔攤內找朱振華理論，於
     同日八時許，理論過程中因丁○○與朱振華發生口角、爭
     執，進而互為拉扯二人均倒地之際，丁○○對於以前開彈
     簧刀剌向人之肩膀附近部位，可能造成被害人傷重死亡之
     結果，客觀上能預見，竟基於傷害之犯意，持前開彈簧刀
     由朱振華之左胸部右上方往左腋下方向，刺向朱振華左肩
     膀附近（即左胸部上方近左側鎖骨）部位一刀，致朱振華
     受有左側胸部上方銳器刺創傷及左側腋動脈、腋靜脈斷裂
     等傷害，丁○○旋即逃離現場，朱振華則經送醫緊急開刀
     急救，仍於同日二十三時十一分許，因前開腋動脈、腋靜
     脈斷裂之傷害大量出血引起失血性休克而死亡。期間中，
     丁○○則於同日十一時許，在其弟即乙○○位於臺中市○
     ○路一六二巷二五號住處，經警循線查獲，並扣得前開彈
     簧刀、其案發時所穿著之紅色上衣一件、米色便帽一頂、
     涼鞋一雙、沾有血跡之藍色牛仔褲一件，及其案發後用以
     擦拭經清洗後之前開彈簧刀之粉紅色毛巾一條，因而查悉
     上情。
二、案經臺中市警察局第三分局報請臺灣臺中地方法院檢察署檢
    察官偵查起訴。
    理    由
一、認定犯罪事實所憑證據及理由：
  (一)本案證據能力部分：被告丁○○及其辯護人對於證人李碧伶
    、古子政、丙○○、戊○○及被害人朱振華之兄即證人甲○
    ○於警詢時之證述及檢察官訊問時之結證，於本院準備程序
    均陳明對證據能力無意見，亦未於言詞辯論終結前聲明異議
    ，視為於審判程序同意作為證據，且本院審酌上開警詢筆錄
    及檢察官訊問筆錄作成時之情況尚無不當，依刑事訴訟法第
    一百五十九條之五第二項傳聞證據例外之規定，應均有證據
    能力，合先敘明。
  (二)前揭犯罪事實，業據被告於警詢、偵查及本院審理時均坦白
    承認，並經案發時在場之證人李碧伶、古子政、丙○○、戊
    ○○均於警詢時證述及檢察官訊問時結證明確。此外，並有
    被告所有之前開彈簧刀及案發時被告所穿著之紅色上衣一件
    、米色便帽一頂、涼鞋一雙、沾有血跡之藍色牛仔褲一件扣
    案可證。且查：
  1.扣案前開藍色牛仔褲上之血跡，其ＤＮＡ與朱振華之ＤＮＡ
    ─ＳＴＲ型別相符，有內政部警政署刑事警察局九十四年十
    一月十六日刑醫字第○九四○一四一五三五號鑑驗書在卷可
    憑（見本院卷六九頁）。且朱振華因左肩膀附近（即左胸部
    上方近左側鎖骨）處，有一處銳器之刺創傷，實際刀傷長度
    ，在胸部肌肉上約三點五公分，刀刃未刺入左胸腔內，而是
    往腋下方向刺入，並刺傷神經，切斷腋動脈、腋靜脈，造成
    大量出血致死，刀傷刺入方向則明顯由朱振華之右側往左側
    ，略由前往後，呈明顯偏斜，及略由上往下，刺入深度則約
    十公分；因左側胸部上方銳器刺創傷及左側腋動脈、腋靜脈
    斷裂，而失血性休克死亡；檢視現場兇刀（即指前開彈簧刀
    ），總長約二十一公分，刀刃長度約九公分，刀刃最寬約二
    點六公分等情，亦經臺灣臺中地方法院檢察署檢察官督同法
    醫師相驗及解剖鑑驗屬實，並製有相驗筆錄、相驗屍體證明
    書、解剖鑑定報告書、解剖相片及案發現場相片在卷可憑，
    復有澄清醫院之病危通知書、診斷證明書各一紙附卷可按，
    足認被告持前開彈簧刀剌向被害人朱振華，致朱振華受有前
    揭傷害後，朱振華進而因前揭傷害造成大量出血引起失血性
    休克而死亡，甚為明確。則被告前揭行為與被害人朱振華之
    死亡間，確有相當因果關係，足堪認定。
  2.按加重結果犯，以行為人能預見其結果之發生為要件，所謂
    能預見乃指客觀情形而言，與主觀上有無預見之情形不同，
    若主觀上有預見，而結果之發生又不違背其本意時，則屬故
    意範圍（最高法院四七年臺上字第九二○號判例意旨參照）
    。而刑法第十七條所指「能預見」，係指加重結果之發生，
    依客觀情形，在一般人之通常觀念可得預見，而非出於偶然
    者，始克相當。查前開彈簧刀刀刃長度約九公分，刀刃最寬
    約二點六公分，有如前述。則被告持前開彈簧刀，由朱振華
    之身體左胸部右上方往左腋下方向，刺向朱振華左胸部上方
    近左側鎖骨之部位，依社會一般人之通常觀念及被告依其智
    識程度、社會經驗，顯對於前開彈簧刀因傷及朱振華身體內
    胸部上方之重要血管，進而會導致朱振華死亡之結果，於客
    觀上能預見，甚為明灼。則被告對於朱振華因受前揭傷害後
    所生之死亡加重結果，客觀上確有預見，至堪認定。
  3.又被告與朱振華認識約三十餘年，因二人住處相距不遠，彼
    此見面都會偶爾打招呼，朱振華與丙○○確有債務糾紛等情
    ，業據被害人朱振華之兄即證人甲○○於檢察官訊問時結證
    明確（見九十四年度相字第一四○五號偵查卷一一二頁），
    核與被告供陳情節大致相符，顯見被告與朱振華間相識多年
    ，彼此交情尚非惡劣，並無宿怨。再參諸案發時被告係為其
    兄丙○○與朱振華間之債務糾紛，與朱振華理論時發生口角
    、互為拉扯之際，而以前開彈簧刀刺向朱振華左肩膀附近（
    即左胸部上方近左側鎖骨）部位一刀等情以觀，自難認被告
    主觀上係基於致朱振華於死之殺人決意，始以前開彈簧刀刺
    向朱振華。從而，被告係基於傷害之故意，以前開彈簧刀刺
    向朱振華而致朱振華傷重死亡，亦堪認定。
  4.綜上所述，足認被告自白確與事實相符。是本案事證明確，
    被告前揭傷害致死犯行，至堪認定，應依法論科。
二、核被告所為，係犯刑法第二百七十七條第二項前段之傷害致
    死罪。爰審酌被告因細故與被害人發生爭執，即持前開彈簧
    刀剌向被害人，致被害人受有傷害並進而導致死亡之結果，
    被害人受傷後被告復未將被害人送醫急救即逕自逃逸，其惡
    性非輕，且被告事後迄未與被害人家屬達成和解並賠償損害
    ，再兼衡及被告犯後已坦承犯行，並有給付被害人部分之喪
    葬費用，有發票、規費收據附卷可按，尚具悔意，暨其犯罪
    之動機、目的、手段等一切情狀，量處如主文所示之刑，以
    示懲儆。本院綜核上情，認為公訴檢察官以被告犯後態度不
    佳、並無悔意為由，具體請求本院判處被告有期徒刑十二年
    ，尚屬過高，附此敘明。又扣案之前開彈簧刀一支，經鑑定
    結果，非屬槍砲彈藥刀械管制條例規定之「刀械」，有臺中
    市警察局九十四年十二月二十二日中市警保民字第○九四○
    ○一一四○五號函覆鑑定結果附卷可按（見本院卷七二頁）
    ，堪認非為違禁物，惟仍屬被告所有供犯前揭傷害致死犯行
    所用之物，爰依刑法第三十八條第一項第二款之規定，宣告
    沒收。至於扣案之紅色上衣一件、米色便帽一頂、粉紅色毛
    巾一條、涼鞋一雙、沾有血跡之藍色牛仔褲一件，雖均係被
    告所有之物，業據被告陳明在卷，然均係被告平日使用之物
    ，尚非供被告為本案犯罪所用之物，自不得宣告沒收，併予
    敘明。
據上論斷，應依刑事訴訟法第二百九十九條第一項前段，刑法第
二百七十七條第二項前段、第三十八條第一項第二款，判決如主
文。
本案經檢察官洪志明到庭執行職務。
中    華    民    國    95    年    3     月    7     日
                  刑事第九庭    審判長法  官  陳得利
                                      法  官  莊秋燕
                                      法  官  何世全
以上正本證明與原本無異。
如不服本判決，應於送達後十日內向本院提出上訴狀（須附繕本
），上訴於臺灣高等法院臺中分院。
                                      書記官  童洪芳美
中    華    民    國    95    年    3     月    7     日
附錄論罪科刑法條：
刑法第二百七十七條
傷害人之身體或健康者，處三年以下有期徒刑、拘役或一千元以
下罰金。
犯前項之罪因而致人於死者，處無期徒刑或七年以上有期徒刑；
致重傷者，處三年以上十年以下有期徒刑。


司法院資訊處製作；財團法人民間司法改革基金會備份。
